臺灣新竹地方法院民事裁定  
111年度監宣字第398號
聲  請  人  蔡明珍  

相  對  人  古育昕  





關  係  人  古蕙瑀  


上列聲請人聲請監護宣告事件，前經臺灣新北地方法院移轉前來
（民國111年度監宣字第899號），本院裁定如下：
    主  文
一、宣告古育昕（男，民國00年0月00日生，身分證統一編號：Z
    000000000號）為受監護宣告之人。
二、選定蔡明珍（女，民國00年0月00日生，身分證統一編號：Z
    000000000號）為上開受監護宣告之人之監護人。
三、指定古蕙瑀（女，民國00年00月00日生，身分證統一編號：
    Z000000000號）為會同開具財產清冊之人。
四、聲請程序費用由受監護宣告之人負擔。
    理  由
一、聲請意旨略以：聲請人係相對人之母親，相對人於民國90年
    5月22日，因重度癲癇，致不能為意思表示或受意思表示，
    或不能辨識其意思表示之效果，目前人在財團法人天主教華
    光社會福利基金會附設由根山居，相對人已達受監護宣告之
    程度，爰依法聲請宣告相對人為受監護宣告之人，並請選定
    聲請人為其監護人，另指定關係人古蕙瑀為會同開具財產清
    冊之人等語。並提出同意書、親屬系統表、戶籍謄本、中華
    民國身心障礙證明等件為憑。
二、按對於因精神障礙或其他心智缺陷，致不能為意思表示或受
    意思表示，或不能辨識其意思表示之效果者，法院得因本人
    、配偶、四親等內之親屬、最近一年有同居事實之其他親屬
    、檢察官、主管機關或社會福利機構之聲請，為監護之宣告
    ，民法第14條第1 項定有明文。
三、查聲請人係相對人之母親，有戶籍謄本及親屬系統表附卷可
    憑，聲請人為有權提起本件聲請之人，堪可認定。本件聲請
    依相對人領有重度之身心障礙證明及上揭身心狀況之陳述之
    情，並有上揭身心障礙證明可稽，核屬家事事件法第167條
    第1項但書規定之法院無訊問之必要，爰逕由鑑定人就應受
    監護宣告之人之精神或心智狀況予以鑑定（司法院108年5月
    3日院台廳少家二字第1080012322號函參照）。又本院委由
    鑑定人即臺北榮民總醫院新竹分院黃式洲精神專科醫師於上
    開由根山居居處就相對人之現況為鑑定，並提出精神鑑定報
    告書略以：相對人幼時有癲癇發作情形，後續發展遲緩，診
    斷有智能不足及癲癇症，自小學、國高中皆接受特殊教育，
    由於未能有獨立生活能力，自102年起被安置於由根山居迄
    今，目前認知功能、語言能力、運動功能及感官功能都有嚴
    重障礙，無法言語、閱讀、書寫文字或數字，也難有適當人
    際互動。相對人自行站立或行走有障礙，亦難以自行使用輪
    椅，需由他人協助上下床或使用輪椅。目前生活完全無法自
    理，需要他人照護協助，經濟活動亦完全由他人處理。鑑定
    時，相對人意識清醒，非昏迷或沉睡狀態；外觀衣著尚整潔
    ，他人叫喚時，可面朝對方，但無適當眼神接觸；無明顯防
    衛、保留、或偽飾之狀況；注意力不佳，對外界事物無適當
    關注或反應；情緒尚穩定，未見焦慮、亢奮、憂鬱或憤怒之
    狀況；言語部分，鑑定過程無主動言語表達，對於詢問，相
    對人亦完全未能回答，整體行為舉止未見坐立不安或激躁之
    狀況，由於相對人難以回答問題，亦未能以其他方式回應或
    表達其意思，其思考及認知功能顯有嚴重障礙。對於個人之
    能力評估，可分為溝通能力、理解能力、評價能力及論理能
    力，綜合前述，目前相對人各項能力都有嚴重障礙，完全需
    要他人之庇護協助，對照其過去日常生活狀況，日常生活自
    理能力、經濟活動能力及一般社會功能都有嚴重障礙。綜合
    上述，本次鑑定顯示，相對人因智能不足及癲癇症，鑑定時
    之精神狀態已達完全不能為意思表示或受意思表示或不能辨
    識其意思表示效果之狀態，其精神方面診斷有智能不足，為
    終身性診斷，依目前醫學進展仍屬難以治療或恢復之病症等
    語。此有臺北榮民總醫院新竹分院111年11月24日北總竹醫
    字第1110501787號函暨檢附之精神鑑定報告書附卷為憑，並
    有聲請人提出之上開身心障礙證明可依。堪認相對人因上開
    精神障礙之故，致不能為意思表示、受意思表示，或不能辨
    識其意思表示之效果至明。從而，聲請人聲請宣告相對人為
    受監護宣告之人，核無不合，應予准許。
四、次按，受監護宣告之人應置監護人；法院為監護之宣告時，
    應依職權就配偶、四親等內之親屬、最近一年有同居事實之
    其他親屬、主管機關、社會福利機構或其他適當之人選定一
    人或數人為監護人，並同時指定會同開具財產清冊之人，民
    法第1110條、第1111條第1項定有明文。查聲請人為相對人
    之母親，相對人未婚、無子女（參見上開同意書所載），其
    父親古文慰已歿，兄弟姐妹僅有一名胞妹即關係人古蕙瑀，
    聲請人願任相對人之監護人，關係人古蕙瑀願任相對人之會
    同開具財產清冊之人，聲請人並稱：因華光山居社工之建議
    而為本件聲請等情，業據聲請人於本院訊問時陳述明確等情
    （見本院111年12月21日訊問筆錄），並有同意書在卷可稽
    。參酌上情，本院認由聲請人任相對人之監護人、關係人古
    蕙瑀任相對人之會同開具財產清冊之人，應符合相對人之最
    佳利益，爰選定聲請人為相對人之監護人，並指定關係人古
    蕙瑀任相對人之會同開具財產清冊之人，以維護相對人之利
    益。又依民法第1113條準用同法第1099條、第1099條之1規
    定，於監護開始時，監護人對於受監護宣告人之財產，應會
    同會同開具財產清冊之人於2個月內開具財產清冊，並陳報
    法院，於開具完成並陳報法院前，監護人對於受監護宣告人
    之財產，僅得為管理上必要之行為，併此敘明。
五、依家事事件法第164條第2項，裁定如主文。
中　　華　　民　　國　　111 　年　　12　　月　　22　　日
               家事法庭  法　　　官  林建鼎 
以上正本係照原本作成。
如對本裁定抗告，須於裁定送達後10日之不變期間內，向本院提
出抗告狀（需附繕本），並繳納抗告費新臺幣1,000元。
中　　華　　民　　國　　111 　年　　12　　月　　22　　日
                         書　記　官　林毓青